【裁判字號】    92,訴,220
【裁判日期】    920603
【裁判案由】    殺人未遂
【裁判全文】
臺灣板橋地方法院刑事判決                          九十二年度訴字第二二號
    公  訴  人  臺灣板橋地方法院檢察署檢察官
    被      告  乙○○
    指定辯護人  甲○公設辯護人黃青慧
右列被告因殺人未遂案件，經檢察官提起公訴（九十一年度偵字第一六七○八號），
甲○判決如左：
    主  文
乙○○殺人未遂，處有期徒刑伍年肆月。
富克松農藥乙瓶及水果刀乙支均沒收之。
    事  實
一、乙○○曾因違反動產擔保交易法案件，於民國八十五年一月三十日，經甲○以八
    十五年度易字第二五二號判處有期徒刑三月，如易科罰金，以三百元折算一日確
    定，嗣於八十五年八月五日執行完畢（不構成累犯）。其與蕭施罔市係配偶關係
    ，因感情不睦已分居多年，九十年十一月十六日十三時許，乙○○酒後攜帶其所
    有之水果刀乙支及富克松農藥乙瓶，返回其與蕭施罔市位在臺北縣土城市○○街
    九號三樓之住處，待蕭施罔市開門後，向蕭施罔市索取戶口名簿未果，竟萌生與
    蕭施罔市同歸於盡之殺人犯意，以左手掐住蕭施罔市頸部，右手則持水果刀架住
    蕭施罔市頸部，並高喊「給你死、給你死」，復欲以水果刀砍殺蕭施罔市頸部，
    經蕭施罔市求情，始改砍殺蕭施罔市左肩，使其受有左肩部深度穿刺傷（傷口約
    二‧五×八公分深）併肌肉損傷之傷害及大量出血，經蕭施罔市將水果刀拔除後
    ，乙○○復接續以右手持富克松農藥強灌蕭施罔市，左手仍持續掐住蕭施罔市頸
    部，惟因蕭施罔市故意將頭壓低、扭動屁股，致農藥掉落地面，蕭施罔市見狀即
    將農藥拾起往外丟，然經乙○○撿回，復強灌蕭施罔市，經蕭施罔市抵抗，農藥
    復掉落地面，蕭施罔市又將農藥拾起往外丟，乙○○復撿回，嗣蕭施罔市將農藥
    搶下往一樓丟擲，乙○○始攜帶右開水果刀離去，而蕭施罔市經送往亞東紀念醫
    院救治，始倖免於難而未遂。嗣於九十年十一月十九日十六時四十五分許，員警
    經通知，始前往亞東紀念醫院製作蕭施罔市筆錄，並查扣右述富克松農藥乙瓶。
二、案經被害人蕭施罔市訴由臺北縣政府警察局土城分局移送臺灣板橋地方法院檢察
    署檢察官偵查起訴。
    理  由
一、訊據被告乙○○矢口否認有何殺人未遂之犯行，並辯稱：案發當日伊心情鬱卒，
    飲酒後本欲喝農藥拿水果刀自殺嚇嚇告訴人蕭施罔市以改善感情，當伊右手持水
    果刀，左手持農藥欲有所動作時，告訴人即上前阻止，並欲搶奪水果刀、農藥，
    因而發生拉扯，伊因飲酒站立不穩，不慎跌倒，致告訴人亦跌倒，以致造成告訴
    人受傷云云，經查：
（一）被告如何持水果刀砍殺告訴人左肩部，並強灌告訴人農藥二次之事實，迭據告
      訴人於警偵訊及甲○調查中指述：被告已離家多年，九十年十一月十六日十三
      時許，被告返回臺北縣土城市○○街九號三樓之住處，伊將門打開不注意時，
      被告即跑進來，手並伸進來，使門關不起來，後被告進入後，說要拿戶口名簿
      ，伊說去向兒子拿，被告右手即拿出刀子，左手掐住伊脖子，使伊身體無法行
      動，被告並將刀子架在伊脖子上，本來要刺伊脖子，伊即跟被告說不要刺伊脖
      子，但被告說「給你死、給你死」，伊即開窗喊救命，過一會，被告即拿刀刺
      入伊左肩，當時伊因脖子被被告掐住，無法閃開，被告刺入伊左肩之後，伊即
      將刀子拔起，之後被告右手拿出一瓶農藥要灌伊，左手還是掐住伊脖子，伊頭
      故意低很低、扭動屁股，不給被告灌農藥，後來農藥掉在地上，伊撿起往窗外
      丟，掉在陽台，被告即去撿回來，又強灌伊農藥，伊又跟被告搶，搶到手之後
      往外丟，結果又丟在陽台，被告又去撿回來，伊又與被告在搶農藥，最後農藥
      被伊丟到樓下，被告撿不到之後，即拿著水果刀離開等語甚詳（詳偵查卷宗第
      三頁及其反面、第九頁至第十頁反面、第三○頁反面、甲○九十二年二月二十
      日訊問筆錄）。至公訴人固認被告係持水果刀往告訴人胸部刺入，因告訴人閃
      躲始誤刺入告訴人左手臂云云，然此為被告所否認，經核諸告訴人前述：被告
      本欲以水果刀刺伊脖子，伊說不要，被告始將水果刀剌入伊左肩之指述，則被
      告應係本欲以水果刀砍殺告訴人頸部，經告訴人求情，始改砍殺告訴人左肩，
      當屬無疑，從而，公訴人此部分所認恐有誤會，附此敘明。
（二）次者，被告於偵訊中亦自承稱：伊有持水果刀欲刺告訴人手部，然刺到告訴人
      肩膀，並有拿農藥逼告訴人喝，因伊想與告訴人同歸於盡，伊給告訴人喝了農
      藥後，自己亦要喝農藥自殺等語無訛（詳偵查卷宗第三一頁），足徵告訴人前
      開指述應非子虛，應與事實相符，而堪採信。
（三）再者，告訴人因被告持水果刀刺入，因而受有左肩部深度穿刺傷（傷口約二‧
      五×八公分深）併肌肉損傷之傷害及大量出血，復有亞東紀念醫院診斷證明書
      乙紙在卷可稽（附於偵查卷宗第十一頁）。另扣案之富克松農藥乙瓶，經內政
      部警政署刑事警察局鑑定檢出農藥美文松成分，其立即致死濃度為四○ＭＧ／
      Ｍ３，動物半致死量為四－十二ＭＧ／ＫＧ，吸入會造成胸口鬱悶、氣喘、流
      鼻水、頭痛、流口水。嚴重中毒時，除上述各症狀外，另有虛弱、一般性抽筋
      、麻痺及呼吸停止之症狀，亦可能造成暈昡、精神混亂、行動蹣跚、言語不清
      、一般性出汗、心跳不規則或緩慢、痙攣及昏睡乙節，亦有內政部警政署刑事
      警察局九十一年三月十三日刑鑑字第○九一○○四五九二七號鑑驗通知書及其
      檢送之美文松說明資料各乙紙在卷可憑（附於偵查卷宗第二○頁至第二一頁）
      。而按服用農藥足以產生死亡之結果，另水果刀屬鋒銳之利器，此為一般人生
      活經驗所周知，本件被告以水果刀砍殺告訴人左肩部後，即造成告訴人左肩部
      深度二‧五×八公分深之穿刺傷及大量出血，足見被告用力之猛，而被告見狀
      仍未停止並將告訴人送醫救治，反接續強灌告訴人農藥二次，則被告顯然具有
      殺人之犯意及決心，絕非單純止於傷害之意而已。參佐被告前開其欲與告訴人
      同歸於盡之供述，顯見被告於實施前述加害行為之時，即有使人喪失生命之殺
      人故意至為灼然，其所辯無殺人之故意云云，應無足採。
（四）綜上各情互核，被告前述所辯，顯係事後卸責之詞，委無足採。本件事證明確
      ，被告犯行堪以認定，應依法論科。
二、核被告所為，係犯刑法第二百七十一條第二項、第一項之殺人未遂罪。其已著手
    於殺人犯罪行為之實行因未生死亡之結果而不遂，為未遂犯，應依刑法第二十六
    條前段之規定減輕其刑。至被告雖供稱：伊給告訴人喝了農藥後，自己亦要喝農
    藥自殺等語在卷，雖如前述，然告訴人並未同意或囑託被告將其殺害，亦未與被
    告謀議一同自殺，此觀之告訴人前開陳述即可明，是被告此部分所為自與同法第
    二百七十五條所規定之受其囑託或得其承諾而殺之、謀為同死而殺之之構成要件
    有間，附此敘明。爰審酌被告曾因違反動產擔保交易法案件，於八十五年一月三
    十日，經甲○以八十五年度易字第二五二號判處有期徒刑三月，如易科罰金，以
    三百元折算一日確定，嗣於八十五年八月五日執行完畢，有臺灣高等法院被告全
    國前案紀錄表在卷可憑，素行尚可，然否認犯行，犯後態度不佳，因向告訴人索
    取戶口名簿未果，竟基於同歸於盡之殺人犯意，持水果刀砍殺告訴人左肩部，並
    強灌告訴人農藥二次，惡性非輕，兼衡被告之動機、手段、智識程序及告訴人所
    受之傷勢等一切情狀，量處如主文所示之刑。至扣案之富克松農藥乙瓶及未扣案
    惟無證據證明已滅失之水果刀乙支，皆係被告所有，供本件犯罪所用之物，業經
    告訴人於警訊中供陳在卷（詳偵查卷宗第十頁），併依刑法第三十八條第一項第
    二款之規定宣告沒收之。
據上論斷，應依刑事訴訟法第二百九十九條第一項前段，刑法第二百七十一條第二項
、第一項、第二十六條前段、第三十八條第一項第二款，判決如主文。
本案經檢察官謝岳龍到庭執行職務。
中      華      民      國      九十二      年      六      月    三    日
                                  臺灣板橋地方法院刑事第四庭
                                          法  官  游  秀  雯
右正本證明與原本無異。
如不服本判決，應於判決送達後十日內，向甲○提出上訴狀。
                                          書記官  陳  姿  利
中      華      民      國      九十二      年      六      月  十三   日
附錄本案論罪科刑法條全文：
刑法第二百七十一條
殺人者，處死刑、無期徒刑或十年以上有徒刑。
前項之未遂犯罰之。
預備犯第一項之罪者，處二年以下有期徒刑。


司法院資訊處製作；財團法人民間司法改革基金會備份。
